臺灣高等法院刑事判決　　　　　　　　　100年度上易字第7號
上　訴　人
即　被　告　陳　功
上列上訴人即被告因犯妨害公務案件，不服臺灣臺北地方法院99
年度易字第2818號，中華民國99年11月30日第一審判決（起訴案
號：臺灣臺北地方法院檢察署99年度偵字第16317號），提起上
訴，本院判決如下：
    主  文
上訴駁回。
    理  由
一、按不服地方法院之第一審判決而上訴者，應向管轄第二審之
    高等法院為之。上訴書狀應敘述具體理由，上訴書狀未敘述
    上訴理由者，應於上訴期間屆滿後20日內補提理由書於原審
    法院，逾期未補提者，原審法院應定期間先命補正；第二審
    法院認為上訴書狀未敘述理由或上訴有第362 條前段之情形
    者，應以判決駁回之，但其情形可以補正而未經原審法院命
    其補正者，審判長應定期間先命補正，刑事訴訟法第361 條
    、第367 條，分別定有明文。所謂上訴書狀應敘述具體理由
    ，必係依據卷內既有訴訟資料或提出新事證，指摘或表明第
    一審判決有何採證認事、用法或量刑等足以影響判決本旨之
    不當或違法，而構成應予撤銷之具體事由，始克當之（例如
    ：依憑證據法則具體指出所採證據何以不具證據能力，或依
    憑卷證資料，明確指出所為證據證明力之判斷如何違背經驗
    、論理法則）；倘僅泛言原判決認定事實錯誤、違背法令、
    量刑失之過重或輕縱，而未依上揭意旨指出具體事由，或形
    式上雖已指出具體事由，然該事由縱使屬實，亦不足以認為
    原判決有何不當或違法者（例如：對不具有調查必要性之證
    據，法院未依聲請調查亦未說明理由，或援用證據不當，但
    除去該證據仍應為同一事實之認定），皆難謂係具體理由，
    俾與第二審上訴制度旨在請求第二審法院撤銷、變更第一審
    不當或違法之判決，以實現個案救濟之立法目的相契合，並
    節制濫行上訴（最高法院97年度臺上字第892 號判決參照）
    。是以上訴人之上訴書狀或補提之上訴理由書，雖有敘述上
    訴理由，惟並未具體敘述第一審判決有上述違法、不當情形
    ，即與未敘述具體理由無異，其所為上訴，即不符合上訴之
    法定要件。
二、經查，本件原判決以上訴人即被告陳功（簡稱被告）於偵、
    審時之供述、證人林鈺茹、李功華、葉松裕等人於偵查時之
    證述、臺北市政府警察局中山分局受理各類案件紀錄表、微
    型蒐證攝影機照片等為據，認定被告於民國99年7 月6 日下
    午19時15分許，在臺北市中山區○○○路123 號1 樓「美麗
    華影城」6 樓售票區兜售團購券電影票1 張，為該影城售票
    區經理林鈺茹制止，詎被告仍於該影城內逗留，不願離去，
    企圖趁隙兜售手中團購券電影票，林鈺茹見狀旋向臺北市政
    府警察局中山分局大直派出所報案，嗣後派出所制服員警李
    功華、葉松裕二人獲報到場處理，要求被告出示身分證件供
    查證，陳功意圖規避、拒絕出示證件，並拉扯李功華所著防
    彈背心，復將李功華胸前所攜帶微型蒐證攝影機扯落在地，
    致令損壞不堪使用（毀損部分未據告訴），確有對於公務員
    依法執行職務時施強暴之犯行，並說明就被告輔佐人陳稱，
    被告精神上有障礙，沒有辦法依正常人的程序反應一節，經
    核被告於本案審理中之言行舉止，其陳述能力確實較一般人
    為緩慢，故原審始同意有輔佐人為其陳述之必要；而依該輔
    佐人於原審審理中提出之臺北市立聯合醫院松德院區診斷証
    明書乙紙，為公立醫院所為之診斷文書，核屬可信，堪證被
    告確患有慢性（伴有急性發作）妄想型精神分裂症乙節，洵
    屬有據。雖依本件被告所犯情節觀察，難謂被告在行為時已
    至完全心神喪失之程度，但其行為時因前項精神分裂症之原
    因，業致其辨識行為違法之能力已較一般人顯著減低，亦尚
    可信，故被告之犯行，得依刑法第19條第2 項規定，減輕其
    刑。另審酌被告素行尚稱良好，其犯罪之動機、目的、手段
    及犯罪所生之危害等一切情狀，量處拘役10日，併諭知易科
    罰金之折算標準等情，均已詳敘其所憑證據、認定理由及量
    刑依據，從形式上觀察並無任何採證認事、用法或量刑之不
    當或違法。被告收受判決後提起本件第二審上訴，其上訴理
    由略謂被告有精神障礙，無一般正常人之認知，原判決固依
    刑法第19條第2 項規定減輕其刑，惟被告雖受輕刑之判決，
    亦感激法院給予之恩典，只因輔佐人愛子心切，誤信法律人
    之指導，不知從法官施予恩典之思考，於訴訟上力陳被告無
    罪，此乃護子心切之情所作之反應，懇請法院體卹，並請求
    依刑法第19條規定，其情節顯可憫怨，予以免除其刑，以啟
    自新云云。惟按行為時因精神障礙或其他心智缺陷，致其辨
    識行為違法或依其辨識而行為之能力，顯著減低者，得減輕
    其刑；犯罪之情狀顯可憫恕，認科以最低度刑仍嫌過重者，
    得酌量減輕其刑，刑法第19條第2 項、第59條分別定有明文
    。又按量刑之輕重及緩刑之宣告，本屬法院依職權裁量之事
    項，而被告是否有刑法第59條酌減之情形，必其犯罪情節確
    有可憫恕時，始得為之。本件原審判決量處被告拘役10日，
    併諭知易科罰金之折算標準，業已依據被告之臺北市立聯合
    醫院松德院區診斷証明書，認被告確係患有慢性（伴有急性
    發作）妄想型精神分裂症，其於本件行為時因該精神分裂症
    之原因，致其辨識行為違法之能力已較一般人顯著減低，尚
    屬可信，而依刑法第19條第2 項規定減輕其刑，並審酌被告
    素行尚稱良好，其犯罪之動機、目的、手段及犯罪所生之危
    害等一切情狀，並未逾越職權，亦未違反比例原則，被告上
    訴所陳情狀非屬刑法第59條酌減之事由，所持免刑之主張，
    亦與上開規定無一相符。核被告之上訴意旨，並未依據卷內
    既有訴訟資料或提出新事證，指摘或表明第一審判決有何採
    證認事、用法或量刑等足以影響判決本旨之不當或違法，要
    難謂其上訴書狀已經敘述具體理由，揆諸上開規定及說明，
    本件上訴顯無具體理由而不合法定程式，應予駁回，並不經
    言詞辯論為之。
三、據上論斷，應依刑事訴訟法第367 條前段、第372 條，判決
    如主文。
中    華    民    國    100   年    1     月    5     日
                  刑事第十九庭  審判長法  官 鄧振球
                                      法  官 彭幸鳴
                                      法  官 潘翠雪
以上正本證明與原本無異。
不得上訴。
                                      書記官 朱家賢
中    華    民    國   100    年    1     月    7     日